【裁判字號】    97,交聲,479
【裁判日期】    970331
【裁判案由】    聲明異議
【裁判全文】
臺灣高雄地方法院交通事件裁定         97年度交聲字第479號
原處分機關  高雄市政府交通局
異  議  人  甲○○
即受處分人
上列異議人因違反道路交通管理處罰條例案件，對於高雄市政府
交通局於民國97年2月20日所為之處分（高市交裁字第裁32-VP00
00000號）聲明異議，本院裁定如下：
    主  文
原處分撤銷。
甲○○汽車駕駛人，行經有燈光號誌管制之交岔路口闖紅燈者，
處罰鍰新臺幣貳仟柒佰元，並記違規點數參點。
    理  由
一、異議意旨略以：異議人甲○○於民國96年11月9 日晚間駕駛
    車牌號碼8015-XC 號自小客車自屏東縣北上返回高雄市住處
    ，預計行駛屏85線道路右轉台88線道路接國道返回高雄市。
    惟當日晚上屏85線道路之路燈故障不亮，僅能靠自己自小客
    車之車燈照明找路，且異議人第一次行駛此路線，對當地路
    況不熟，為尋找台88線路口，僅以時速38公里之車速行駛，
    當時夜晚路面漆黑，異議人受沿途公里數牌、路口指示牌、
    燈桿、反光板干擾注意力，以致見到標示台88線路口欲右轉
    時，完全無法注意該路口為紅燈號誌而闖越紅燈，此為屏85
    線道路上之路燈不亮而造成視線障礙，非異議人蓄意闖紅燈
    ，為此聲明異議請求撤銷原處分准予不罰等語。
二、按汽車駕駛人駕駛汽車，應遵守道路交通標誌、標線、號誌
    之指示，道路交通安全規則第90條前段定有明文。又道路交
    通標誌標線號誌設置規則第206 條第5 款第一目規定「圓形
    紅燈」之行車管制號誌係表示禁止車輛通行，並不得超越停
    止線或進入路口。汽車駕駛人，行經有燈光號誌管制之交岔
    路口闖紅燈者，處新臺幣（下同）1,800 元以上5,400 元以
    下罰鍰；違反第53條者，記違規點數3 點，道路交通管理處
    罰條例第53條、第63條第1 項第3 款亦規定甚明。
三、經查：
  (一)異議人於上開時、地駕駛前開自用小客車，行經屏85線與屏
    83線路口時，因闖越紅燈為線圈感應式闖紅燈照相系統拍攝
    違規照片後為警逕行舉發，嗣經原處分機關高雄市政府裁處
    罰鍰2,700 元等情，有屏東縣警察局屏警交字第VP0000000
    號舉發違反道路交通管理事件通知單、高雄市政府交通局97
    年2 月20日高市交裁字第裁32-VP0000000號違反道路交通管
    理事件裁決書各1 份、違規照片2 張在卷可稽，異議人並已
    於聲明狀自陳上情屬實。
  (二)查96年11月9 日屏85線道路與屏83線道路路口南下方向，該
    處路口前、後各有4 盞路燈因開關箱跳電不亮一情，此有屏
    東縣竹田鄉公所97年3 月24日竹鄉建字第0970002368號函及
    該處路口照片3 張在卷可稽，惟自異議人闖紅燈時遭攝影設
    備拍攝之違規照片2 張所示，自屏85線道路南向行進，該路
    口之燈光號誌係設在路口左前方，無故障、無障礙物遮蔽，
    可清楚辨識，亦有舉發照片2 張附卷可憑，足見一般駕駛人
    行經該路口時當能依循號誌行駛無誤。且異議人行經該處之
    路燈縱使因故障不亮，雖當時時值夜晚，惟無路燈光線干擾
    下，黑夜中之紅燈號誌當顯得更易分辨，而無看不見或誤認
    混淆之虞。按違反行政法上義務之行為非出於故意或過失者
    ，不予處罰，行政罰法第7 條定有明文，是如行為人因過失
    而違反行政法上義務者，應法仍應予以處罰。異議人雖辯稱
    其第一次行駛屏85線道路，對當地路況、地形不熟悉等語，
    惟異議人既因對路況、地形俱不熟悉，而未能於行駛中全神
    貫注注意前車狀況，致疏未注意前方交通號誌燈號已經轉換
    為紅燈，不慎闖越，主觀上自有應注意而未能注意之過失甚
    明，從而，異議人因過失而違反交通規則，依法亦不能免於
    處罰。
  (三)至於異議人雖稱其欲在該處路口右轉屏83線道路，惟該路口
    有四線道，最外側為右轉車道，異議人行駛之車道係外側起
    算第2 車道，此車道並非右轉車道而為直行車道，此經比對
    異議人之違規照片及屏東縣竹田鄉○○○○○路口照片即明
    ，且異議人越過路口停止線時並未顯示右轉車燈，亦有上開
    違規照片存卷可參，是並無證據顯示異議人當時為紅燈右轉
    之情形，足見異議人之車輛行向係直行屏85線，自應以闖紅
    燈論處，附此敘明。
四、綜上所述，異議人駕駛車輛有前揭違規闖紅燈之行為明確，
    從而原處分機關依道路交通管理處罰條例第53條第1 項，裁
    處異議人罰鍰2,700 元，固屬有據。然按汽車駕駛人，違反
    同條例第53條之規定者，除依原條款處罰鍰外，並應予以記
    違規點數3 點，道路交通管理處罰條例第63條第1 項第3 款
    定有明文。原處分機關既認本件異議人係違反同條例第53條
    第1 項之規定，則除處上開罰鍰外，自應併予記違規點數3
    點，惟原裁決處分漏未處罰，於法自有未合，且上開記點之
    處罰，係屬強制規定，無從減免。是異議人之異議雖無理由
    ，惟原處分既有上開瑕疵，仍屬無可維持，自應由本院將原
    處分撤銷，並仍以受處分人有違反道路交通管理處罰條例第
    53條第1 項之行為，應依同條例第63條第1 項第3 款、第1
    款及違反道路交通管理事件統一裁罰基準及處理細則所訂之
    違反道路交通管理事件統一裁罰基準表等規定，裁處異議人
    如主文第2 項所示之罰鍰，並記違規點數3 點，以資適法。
五、據上論斷，應依道路交通案件處理法第20條，道路交通管理
    處罰條例第53條第1 項，裁定如主文。
中    華    民    國    97    年    3     月    31    日
                  交通法庭      法  官  林芳華
以上正本證明與原本無異。
如不服本裁定應於送達後5日內向本院提出抗告狀。
中    華    民    國    97    年    3     月    31    日
                                書記官  黃靖媛


司法院資訊處製作；財團法人民間司法改革基金會備份。
